最高法院民事判決　　　　　　　一○○年度台上字第三七○號
上　訴　人　李 志 仁即洪志.
訴訟代理人　李 振 祥律師
被 上訴 人　李 銀 滄
　　　　　　李 錫 璋
　　　　　　李洪宜招
　　　　　　李 芳 玉
　　　　　　李 玲 英
上列當事人間請求確認父子關係存在事件，上訴人對於中華民國
九十九年十月二十六日台灣高等法院台中分院第二審更審判決（
九十九年度家上更(三)字第二號），提起上訴，本院判決如下：
    主  文
上訴駁回。
第三審訴訟費用由上訴人負擔。
    理  由
本件上訴人主張：伊母廖靜於與訴外人洪炎煌婚姻關係存續中，
與兩造之被繼承人李從益同居，在民國五十八年三月十八日生下
伊，李從益除於同年月二十日認領伊外，並撫育伊長大。詎被上
訴人李洪宜招、李銀滄、李錫璋於九十四年五月二十七日李從益
死亡後，申請戶政事務所撤銷李從益對伊認領之登記，洪炎煌並
向第一審法院提起確認與伊親子關係不存在之訴，獲勝訴判決確
定。而被上訴人既否認伊為李從益之親生子，伊自有提起確認訴
訟之必要等情，爰求為確認伊與李從益間之父子關係存在之判決
。
被上訴人則以：訴外人洪炎煌所提確認親子關係不存在訴訟，並
非否認子女之訴，故上訴人迄今仍推定為洪炎煌之婚生子。縱認
上開確認訴訟係否認子女之訴，在法院判決確認洪炎煌與上訴人
間親子關係不存在確定前，伊等之被繼承人李從益生前所為之認
領亦不生效力。而李從益既於九十四年五月二十七日死亡，不能
認領或撫育上訴人，自無從與上訴人發生親子關係等語，資為抗
辯。
原審以：按依法推定之婚生子女，在夫妻之一方或子女依民法第
一千零六十三條第二項規定提起否認之訴，得有勝訴確定判決之
前，既不屬非婚生子女，其生父自無從依同法第一千零六十五條
第一項規定，為認領或視為認領之行為。故生父在其所生子女尚
具有他人婚生子女之身分時，苟為認領或視為認領之行為，解釋
上，應認不生認領之效力，始能兼顧婚姻、家庭之和諧、身分之
安定及子女之利益。查上訴人之生母廖靜與訴外人洪炎煌於五十
七年八月二十七日辦理離婚登記，依民法第一千零六十二條、第
一千零六十三條第一項之規定，於五十八年三月十八日出生之上
訴人係在廖靜與洪炎煌之婚姻關係存續中受胎，應推定為廖靜與
洪炎煌之婚生子。而上訴人與洪炎煌間之親子關係，於九十五年
七月十七日始經第一審法院以九十年度親字第三號判決確認不存
在確定，揆之上開說明，縱被上訴人之被繼承人李從益生前曾對
上訴人為認領或自幼撫育之行為，亦不生認領或視為認領之效力
。李從益生前對上訴人所為認領或視為認領之行為既不生效力，
且上訴人經原審闡明後，亦表示不依民法第一千零六十七條主張
認領，則上訴人請求確認其與李從益間之親子關係存在，自屬無
據，不應准許，為其心證之所由得。因而將第一審所為被上訴人
敗訴之判決廢棄，改判駁回上訴人之訴，經核於法並無違誤。上
訴論旨，指摘原判決不當，聲明廢棄，非有理由。
據上論結，本件上訴為無理由。依民事訴訟法第四百八十一條、
第四百四十九條第一項、第七十八條，判決如主文。
中    華    民    國  一○○  年    三    月   十七   日
                      最高法院民事第四庭
                          審判長法官  劉  福  來  
                                法官  陳  重  瑜  
                                法官  吳  麗  女  
                                法官  鄭  雅  萍  
                                法官  簡  清  忠  
本件正本證明與原本無異
                                      書  記  官  
中    華    民    國  一○○  年    三    月  二十九  日
                                                       s